臺灣高等法院刑事判決
109年度上訴字第3275號
上  訴  人  
即  被  告  簡仲良



選任辯護人  洪銘徽律師
上列上訴人即被告因偽證案件，不服臺灣臺北地方法院108年度
訴字第661號，中華民國109年7月20日第一審判決（起訴案號：
臺灣臺北地方檢察署108年度偵字第1959號），提起上訴，本院
判決如下：
    主  文
原判決撤銷。
簡仲良犯偽證罪，處有期徒刑叁月。
    犯罪事實
一、簡仲良前於黃家進經營之安坑不動產經紀有限公司（下稱安
    坑公司）擔任黃家進之特別助理，黃家進以其經營之安坑公
    司舉辦網路揪團集資購屋活動，在網際網路上號召網友共同
    投資購買房屋標的，再等待時間轉賣房屋賺取差價、分配利
    潤，並由簡仲良以其中國信託商業銀行股份有限公司帳號00
    0000000000號帳戶（下稱中信帳戶），供上述揪團集資購屋
    之網友匯款及投資不動產之用。
二、簡仲良明知新北市○○區○○街0巷00號4樓房屋及其持分土地（
    下稱本案房地）為安坑公司向網友集資購得之標的，且劉文
    麗、楊美惠各出資新臺幣（下同）10萬元、30萬元投資本案
    房地，並將投資款匯入上開中信帳戶內，本案房地並於民國
    100年2月21日借名登記在公司股東王彩衫（原名：王珮琳）
    名下。詎簡仲良明知上情，竟基於偽證之犯意，在臺灣臺北
    地方法院（下稱臺北地院）106年度易字第12號黃家進告訴
    王彩衫背信案件，於106年7月17日審理時，以證人身分供前
    具結後，就王彩衫是否為本案房地實際所有權人之於案情有
    重要關係之事項，虛偽證稱：「(問：為何本案如意街房屋
    購買人是被告〈即王彩衫〉？)因為當時報到黃家進這邊時，
    我們會先問安坑公司的股東要不要先買，那時候被告〈即王
    彩衫〉說她要買，所以這間房屋是被告〈即王彩衫〉投資的」
    、「（問：被告〈指王彩衫〉匯錢給你，是要你來投資本案如
    意街房屋，還是另外有其他用途？）就是要投資本案如意街
    房屋」等不實事項，足以影響該案判決結果及司法審理之正
    確性。 
三、案經黃家進告發臺灣臺北地方檢察署檢察官偵查起訴。
    理  由
一、證據能力之說明：
  ㈠按被告以外之人於審判外之言詞或書面陳述，除法律有規定
    者外，不得作為證據；又被告以外之人於檢察事務官、司法
    警察官或司法警察調查中所為之陳述，與審判中不符時，其
    先前之陳述具有較可信之特別情況，且為證明犯罪事實存否
    所必要者，得為證據，刑事訴訟法第159條第1項、第159條
    之2分別定有明文。查被告簡仲良及其辯護人爭執證人黃家
    進、王嘉楨於警詢中陳述之證據能力（本院卷第80頁），本
    院審酌上開警詢中之陳述屬被告以外之人於審判外之陳述，
    亦無該陳述有其他較可信之特別情況，即無傳聞例外規定之
    適用，是認證人黃家進、王嘉楨於警詢中之陳述，均無證據
    能力。
　㈡本判決所引用之其餘供述及非供述證據，檢察官、被告及其
    辯護人均同意有證據能力（本院卷第77-84頁），且經本院
    於審理期日提示予當事人而為合法調查（本院卷第131-140
    頁），本院審酌上開證據資料製作及取得之情況，並無違背
    法定程序或其他不得作為證據之情形，以之作為證據應屬適
    當，認均有證據能力。
二、認定犯罪事實所憑之證據及理由：
    訊據被告固坦承曾任黃家進之特別助理，而安坑公司確實有
    舉辦網路揪團集資購屋，被告並提供自己之中信帳戶作為網
    友投資匯款所用，且以本案房地之名義向劉文麗收取10萬元
    投資款，嗣購屋後登記之所有權人為王彩衫，其後並製作交
    接清冊載明本案房地交接予安坑公司員工王嘉楨，並在臺北
    地院106年度易字第12號王彩衫因出售本案房地而涉犯背信
    罪案件，於106年7月17日審理時，以證人身分供前具結，而
    為上開證述內容等事實；然矢口否認有偽證之犯行，並辯稱
    ：黃家進說本案房地不錯可以投資，我就問安坑公司股東王
    彩衫是否要購買，王彩衫說她要，所以本案房地是王彩衫個
    人所投資購買，而且王彩衫有匯錢給我購買。劉文麗投資的
    款項，實際上是用於投資其他房地產，不是本案房地。我會
    將本案房地寫在給王嘉楨之移交清冊上，是因為當時我將所
    有不屬於我的全部交給她；當時我有問王彩衫，她確實有要
    買這間房子，我也有收到她買房的匯款78萬元，我在101年
    間與黃家進交接時，就不包含本案房地，我證述的內容都是
    事實等語（訴卷第191-193頁；本院卷第76-77頁）。辯護人
    則辯護略以：王彩衫有匯款78萬元到被告中信帳戶，以支付
    本案房地之價金及費用，被告與黃家進101年3月4日簽署之
    協議書，並未將本案房地列入，顯然本案房地不屬於安坑公
    司所有，楊美惠投資的30萬元與本案房地無關，黃家進也曾
    經表示不在協議書上的，理論上就不屬於他的，被告因此認
    為本案房地就是王彩衫購買的，其主觀上並無虛偽陳述之犯
    意存在等語（本院卷第28-41、100-106、143-144頁）。經
    查：
  ㈠黃家進為安坑公司之負責人，而被告前於99年間曾任黃家進
    之特別助理，安坑公司經營之業務係在網路上向網友集資投
    資房地產，在網際網路上號召網友共同投資購買房屋標的，
    再等待時間轉賣房屋賺取差價、分配利潤，被告並提供自己
    之中信帳戶供安坑公司收取網友投資款、支付相關費用之用
    ，且以投資本案房地為由向投資人劉文麗收取投資款，劉文
    麗業於99年12月6日匯款10萬元至中信帳戶，嗣被告於99年1
    2月12日與本案房地原所有權人沈美華簽約購買本案房地，
    並於100年2月21日登記予王彩衫；另於101年2月23日與其後
    手王嘉楨之交接清冊上記載本案房地；嗣被告於106年7月17
    日，在臺北地院106年度易字第12號王彩衫背信案件審理時
    ，以證人身分供前具結而為上開證述之事實，業據被告供承
    在卷（訴卷第191頁；第11497號他影卷第136頁及反），核
    與證人劉文麗於臺北地院106年度易字第12號案件審理中之
    證述情節相符（第12號易影卷㈠第87頁及反），且有建物及
    土地所有權狀、合資案契約書、交接清冊、集資標的及投資
    人清單、不動產買賣契約書、中信帳戶之交易明細，暨臺北
    地院106年度易字第12號王彩衫背信案106年7月17日證人簡
    仲良之證述及結文等在卷可稽（第11497號他影卷第6、8、4
    4、114、130-132反、149頁；第12號易影卷㈠第180-187、18
    9、237頁），此部分事實首堪認定。 
  ㈡被告辯以前詞，是本案首應釐清之重點，即為：本案房地是
    否係安坑公司揪團集資購買之標的而借名登記予王彩衫，被
    告辯稱係王彩衫個人出資購買是否可採。經查：
　⒈證人黃家進於106年6月5日另案審理時證稱：我是以個人名義
    與網友簽署投資協議書，尋找登記名義人、過戶、集資都是
    簡仲良的事，我負責標的物、價格、是否成交，登記在誰名
    下簡仲良會跟我報告，登記名義人可以取得3萬元；102他11
    497卷第113頁的房屋支出明細表是簡仲良打出來的，其中記
    載登記人費3萬元，就是指會給登記名義人3萬元的部分，本
    案房地之權狀放在安坑公司保險箱，影本要交給王嘉楨出租
    使用。102他11497卷第44、45頁這2份合資契約書，就是網
    友集資購買的部分，其中楊美惠是因為簡仲良把0號4樓挪到
    00號4樓，我跟劉文麗這份合資契約書，右上角記載99年12
    月6日匯入，我會在101年5月5日簽名，應該是劉文麗事後找
    我補簽名，當時我跟簡仲良已經撕破臉；本案房地就網友集
    資不足額的部分，就用貸款的方式，貸款是由租金繳付的，
    王嘉楨所拿到的房租必須匯入登記名義人之銀行帳戶，以便
    支付貸款本金、利息。假設不足，因為銀行本子一開始在簡
    仲良處，所以由簡仲良用其中國信託帳戶補足，簡仲良與王
    嘉楨在101年有1張交接清冊，由簡仲良把房地產幾間交接給
    王嘉楨，連同本案房地之銀行帳號、帳戶正本、權狀正本，
    102他11497卷第149頁的資料是簡仲良列出的，是列出集資
    人、金額、名字、行動電話等資料；本案房地就是劉文麗投
    資10萬元，也有寫劉文麗之電話；且就本案房地要王彩衫為
    出名登記人乙事，有與王彩衫簽訂契約，但契約在公司保險
    箱內，簡仲良、陳彥宏、王彩衫已經把安坑公司之桌椅、電
    話、保險箱等物賣掉等語(第12號易影卷㈠第150反-153反、1
    56頁），並有劉文麗合資案契約書、楊美惠合資案契約書、
    被告製作之本案房地支出明細表、交接清冊、集資標的及投
    資人清單在卷可佐（第11497號他影卷第44-47、113-114、1
    49頁），核其所述均有所依憑，尚非無據。
　⒉證人即投資人劉文麗於105年2月18日另案偵訊時證稱：我有
    參加黃家進揪團集資買房，我各付10萬元，買兩間，我買的
    是102他11497卷第44頁合資案契約書的新店市○○街00號4樓
    ，以及101他8751卷第18頁合資契約書這間，我是看帥過頭
    名號才參加網路揪團，是簡仲良跟我說是這兩間房子，我沒
    有去看標的物，都是在電話聯絡，契約書是簡仲良傳真給我
    ，我買了2年時間，就打電話問簡仲良，問他這兩間房子處
    理了沒，我想要把錢拿回來，他跟我說沒有賣，過了好久，
    黃家進打電話給我，跟我說房子被簡仲良盜賣了我才知道等
    語（第235號偵續影卷第87-88頁，即證物資料卷第91-93頁
    ）；另於106年4月10日於臺北地院另案審理時證稱：102他1
    1497卷第44頁新店市○○街0巷00號4樓這份合資案契約書是簡
    仲良傳真給我，在99年12月簽訂，但那時候沒有黃家進簽名
    ，後來因為我買的另一間民安街房子被盜賣，所以我在101
    年5月5日就請黃家進補簽名保證等語（第12號易影卷㈠第87-
    91頁），並有劉文麗99年12月6日匯款10萬元之匯款單在卷
    可憑（第235號偵續影卷第32頁，即證物資料卷第35頁）。
    而被告亦自承並不認識證人劉文麗，且安坑公司運作模式即
    透過網路集資購買不動產等語（訴卷第191頁），堪認證人
    劉文麗所述因見網路集資而主動聯絡投資購買本案房地等語
    ，要與事實相符。被告既有收取劉文麗投資本案房地之款項
    ，且交付本案房地之合資案契約書予劉文麗，堪認安坑公司
    確有向劉文麗邀集購買本案房地之事實。
  ⒊證人即投資人楊美惠於105年2月18日另案偵訊時證稱：我有
    參加黃家進揪團集資買房，我是買兩間，分別是以30萬元買
    如意街0巷0號4樓，及3萬元買安德街000巷00號4樓，2年後
    我打電話給簡仲良，他說會交給下一個人處理，會再打電話
    ，後來王嘉楨主動打電話給我，說有問題還要再處理，直到
    去年黃家進才賠我30萬元本金；安德街4樓這間在還沒有出
    問題時，簡仲良有匯3萬元本金及一些利息給我等語（第235
    號偵續影卷第87-88頁，即證物資料卷第92-96頁），並提出
    合資案契約書影本2份附卷（第235號偵續影卷第89-90頁）
    。觀之楊美惠所提出之合資案契約書雖記載其投資30萬元之
    標的為「新店市○○街0巷0號4樓」，而非本案房地；但證人
    黃家進於臺北地院106年度易字第12號王彩衫背信案審理時
    證稱：是簡仲良將楊美惠原投資「新店市○○街0巷0號4樓」
    之金額挪為本案房地之投資額等語（第12號易影卷㈠第152頁
    反），而被告與王嘉楨辦理移交之交接清冊亦記載「移交明
    細3.如意街00號4樓」，所附之網友集資清單亦記載「如意
    街00號4樓：楊美惠30、劉文麗10，（共）40」，顯係將楊
    美惠之30萬元投資額，記載於投資本案房地之明細，並與劉
    文麗之投資額10萬元，合計計算總投資額為40萬元，有被告
    於101年2月22日製作之交接清冊、集資標的及投資人清單在
    卷可憑（第11497號他影卷第148、149頁），堪認證人黃家
    進所述被告將楊美惠投資額挪為本案房地使用等語，確與事
    實相符。
　⒋證人即安坑公司員工王嘉楨於106年6月5日在臺北地院106年
    度易字第12號王彩衫背信案審理時證稱：我任職安坑公司，
    負責集資房子的物業管理，薪水是集資的房子出售後利潤之
    固定比例，我知道本案房地為集資標的，是因為簡仲良有將
    本案房地之權狀影本交給我做物業管理及出租，這就代表這
    是集資的房子，這是標準程序。在101年2月22日交接前，權
    狀正本，簡仲良是放在公司的保險箱裡面，交接後，簡仲良
    把本案房地的權狀正本及存摺正本交給我，我就交給黃家進
    ，並負責每月的貸款金額。102他11497卷第114頁是我在101
    年2月22日與簡仲良交接的清冊，當時簡仲良有將本案房地
    的帳冊、權狀、存摺（玉山銀行北新分行）正本交給我，本
    案房地每月貸款一萬五，租金不到一萬，每月差五千，這五
    千在交接之前，由簡仲良負責補那五千，交接後由我去補，
    後來沒有出租時，是由黃家進提供貸款全額一萬五千元讓我
    去繳納；本案房地登記王珮琳名義，我是收到權狀影本時才
    知道，我通常在收到權狀影本的第一件事，是去管委會登記
    住戶、繳交管理費，我知道當時劉文麗有投資10萬元，因為
    交屋之後，劉文麗有來找我問我，我就有跟她說本案房地我
    已經有粉刷、裝冷氣、去管委會登記，我拿到簡仲良的東西
    我有盡責處理中；我只負責管理集資之不動產，不會去管理
    個人的不動產等語（第12號易影卷㈠第157反-160頁），且被
    告自承確實有製作101年2月23日的移交清冊予王嘉楨並交接
    之事實等語（第11497號他影卷第227頁），而交接清冊上載
    有交接本案房地之帳冊、權狀及存摺等旨，並有交接清冊、
    戶名為王珮琳之玉山銀行北新分行帳戶存放款明細資料、權
    狀影本、王嘉楨提出之存款憑條、存摺影本、房屋租賃契約
    書影本等附卷可稽（第11497號他影卷第114、148-149頁；
    第235號偵續影卷第95-114、116-120頁；即證物資料卷第10
    1-107、111-128頁），堪認被告確實有交接本案房地予王嘉
    楨管理（含出租），王嘉楨、黃家進均曾以現金存入玉山銀
    行帳戶繳納本案房地貸款本息，顯然本案房地為網友集資購
    買標的，被告亦如此認知，並於其工作結束時始交接予王嘉
    楨管理，從而被告辯稱本案房地係王彩衫個人購買，並非安
    坑公司集資購買而借名登記予王彩衫云云，顯非可採。
　⒌再依證人黃家進於106年6月5日在臺北地院106年度易字第12
    號王彩衫背信案審理時證稱：若我與仲介有談成一個價格，
    會優先徵詢股東是否要個人投資，若個人投資則公司不收費
    ，我也不收費、不集資、不管理，純屬股東個人行為，以後
    也跟我無關等語（第12號易影卷㈠第155頁），與證人王嘉楨
    前開證述情節相符，可知若股東優先購買房地，則該房地與
    安坑公司無關，安坑公司亦不會向網友集資或管理該房地產
    ，反之，倘本案房地與安坑公司業務無關而為王彩衫個人購
    買，安坑公司員工王嘉楨豈有代為出租並繳付貸款之理，是
    被告所辯本案房地為王彩衫個人購買云云，並無可採。
  ⒍王彩衫雖曾匯款78萬元予被告，惟該78萬元款項是否確實用
    於本案房地之購置，除被告及王彩衫所述外，並無其他證據
    可證。而王彩衫於另案偵查中供承：我有三間房屋登記在我
    名下，房屋都是我賣的，錢都在我這裡等語（第11497號他
    影卷第137頁及反），而被告於106年7月17日，在臺北地院1
    06年度易字第12號王彩衫背信案審理時，亦證稱：王彩衫叫
    我買其他房子投資，可能有5、6間房子，有的房子是王彩衫
    自己付錢等語（第12號易影卷㈠第183頁反），顯然被告與王
    彩衫尚有其他金錢往來，則王彩衫縱有匯款78萬元至被告中
    信帳戶，亦可能係支付其他投資標的或其等之資金往來，無
    從逕認係支付本案房地之價金。況依本案房地買賣契約書所
    載，本案房地之價金為285萬元（第11497號他影卷第130-13
    1頁反），而本案房地以王彩衫名義向玉山銀行貸款合計245
    萬元（房屋貸款195萬元、信用貸款50萬元)，有玉山銀行北
    新分行104年12月25日玉山北新字第1041224001號函暨附件
    、本案房地設定抵押、申請貸款之所有存放款資料在卷可查
    （證物資料卷第71-86頁），是本案房地之價金與銀行貸款
    相差40萬元；佐以被告與王嘉楨移交之交接清冊、集資標的
    及投資人清單記載，楊美惠投資30萬元、劉文麗投資10萬元
    ，合計計算本案房地之總投資額為40萬元（第11497號他影
    卷第149頁），核與購買本案房地購買總價扣除貸款金額後
    實際支出之40萬元（算式：285萬－245萬元＝40萬元）金額相
    符，益證本案房地確為安坑公司向網友集資之標的。是尚難
    僅以王彩衫於99年12月2日轉帳78萬元予簡仲良，逕認係王
    彩衫購買本案房地而委由簡仲良交付之部分價金，是被告此
    部分所辯，並無可採。
  ⒎被告提出之101年3月4日與黃家進簽署之協議書附表，雖未記
    載本案房地（訴卷第215-217頁）；就此證人黃家進於另案
    審理時證稱：協議書中附表共20間房屋，簡仲良與我結算時
    ，有將權狀交給我，理論上不在這張表上，就不屬於我的權
    利，王彩衫編號3不在這張表上，並非表示不是我的權利，
    因為有一小部分沒有（列）進來，要我個人處理。有些事情
    簡仲良不願意處理，就變成我去處理。編號3、7不在表上，
    仍屬於我的，是簡仲良不處理了，如果是王彩衫獨資買的房
    子，權狀不可能在我手上，有一間權狀正本在我們這邊，但
    王彩衫申請遺失作廢等語（本院卷第119-120頁），亦無從
    逕認未列於該協議書附表之不動產，即與網友集資購買之不
    動產無關。況被告已於101年2月22日將本案房地移交予安坑
    公司之員王嘉楨管理（含出租）、繳納貸款，且經計算購買
    本案房地之金額，亦可認定為被告所製作之移交清冊、集資
    標的及投資人清單所載之劉文麗、楊美惠所投資，業經認定
    如前，則嗣後被告與黃家進之協議書縱未載明，亦無從據此
    認定本案房地即為王彩衫個人所購買，是上開協議書亦難為
    有利於被告之認定。
  ㈢臺北地院106年度易字第12號王彩衫背信案件，所涉及之爭議
    為：本案房地是安坑公司網友集資購屋之標的，而借名登記
    予王彩衫，抑或王彩衫個人投資購買，有該案判決及本院10
    6年度上易字第2648號判決在卷可憑（第12號易影卷㈡第80-8
    6頁；第1959號偵卷第17-30頁）。被告於該案106年7月17日
    審理時，以證人身分供前具結後，就王彩衫是否為本案房地
    實際所有權人之問題，虛偽證稱：「(問：為何本案如意街
    房屋購買人是被告〈即王彩衫〉？)因為當時報到黃家進這邊
    時，我們會先問安坑公司的股東要不要先買，那時候被告〈
    即王彩衫〉說她要買，所以這間房屋是被告〈即王彩衫〉投資
    的」、「（問：被告〈指王彩衫〉匯錢給你，是要你來投資本
    案如意街房屋，還是另外有其他用途？）就是要投資本案如
    意街房屋」等內容，則王彩衫因出售本案房地而涉犯背信罪
    之案件審理中，被告就本案房地是否為王彩衫購得乙節，故
    意為虛偽之陳述，且其陳述內容足以影響該案判決結果，自
    屬有關該案案情有重要關係之事項至明。被告固辯稱因101
    年3月4日與黃家進之協議書，未將本案房地列入附表，因此
    認為本案房地為王彩衫所有，故其主觀上無偽證之犯意云云
    ；然觀之該101年3月4日協議書內容，係被告與黃家進就其
    等合作期間之利益分配所為之協議，此由內容記載「自本協
    議簽立起甲方（黃家進）僅有權對列表歸屬房地物件處置及
    利潤分配，乙方不參與。甲方亦不對乙方歸屬房地物件參與
    處置及利潤分配」等內容即明（訴卷第215頁），與本案房
    地是否係王彩衫個人出資購買或網友集資購買借名登記予王
    彩衫乙節，係屬二事。而查安坑公司解散時，被告及其他股
    東均與黃家進「撕破臉」（第12號易影卷㈠第152反、156頁
    ），被告隨即另成立公司擔任老闆，與其他股東王彩衫、陳
    彥宏合夥投資不動產，此為被告於另案偵訊時供承在卷（第
    11497號他影卷第137頁），其就黃家進提告王彩衫背信之另
    案，所涉及之主要爭點即本案房地所有權人是否為王彩衫個
    人所有之相關問題，自經過審慎思考而為證述，而其既於本
    案房地之支出明細表記載登記人頭費用3萬元，復於101年2
    月22日將本案房地之帳冊、權狀、存摺等資料，移交予王嘉
    楨管理（含出租）、繳納貸款，顯然其主觀上認為本案房地
    並非王彩衫個人出資購買，則其為上開虛偽證述，已難認主
    觀上無偽證之故意，是被告此部分所辯，亦非可採。 
　㈣綜上所述，被告上開所辯，實屬卸責之詞，不足採信。從而
    ，本案事證明確，被告之犯行可以認定，應依法論科。
三、論罪部分：
　　核被告所為，係犯刑法第168條之偽證罪。
四、不另為無罪諭知部分：
  ㈠公訴意旨另略以：被告於106年7月17日在臺北地院106年度易
    字第12號王彩衫背信案件審理時，就案情有重要關係之事項
    ，供前具結，虛偽證言：「（問：你剛才說被告〈指王彩衫〉
    匯款給你，是匯多少？）何時匯的我不知道，但是確實匯多
    少錢我也不記得，但是記得在我這裡的錢大概一百萬元」、
    「（問：本案如意街房屋的貸款是誰支付？）一開始沒有找
    到租客，都是由被告〈指王彩衫〉在我這邊的錢支付，有租客
    之後，由租金支付房貸金額，不足的錢才會再由被告〈指王
    彩衫〉自己支付」、「（問：本案如意街房屋的所有權狀何
    人保管？）應該是交給被告〈指王彩衫〉本案房屋相關資料時
    ，就一起交給被告〈指王彩衫〉了」、「（問：被告〈指王彩
    衫〉有無收取借名登記費用？）沒有」等語，因認被告此部
    分亦構成偽證罪嫌等語。
  ㈡然查，關於王彩衫匯款金額部分，被告僅回答大概金額，其
    恐因時間久遠而記憶不精確，尚難逕認其有偽證之故意。另
    就貸款支付及收取借名登記費用部分，被告辯稱：因為支付
    貸款之帳戶為王彩衫所有，所以我認知如果金額不足，王彩
    衫應該會支付，借名登記費用部分，我並沒有支付，至於安
    坑公司或黃家進、王嘉楨等人有無支付，我並不清楚等語，
    而王彩衫既為本案房地之登記名義人及貸款之名義人，約定
    貸款本息以王彩衫之玉山銀行帳戶扣款，則其非無可能於貸
    款扣款金額不足時墊付，而借名登記費用並無證據證明係由
    被告本人交付，是此部分證詞僅為被告依其個人認知所為之
    回應，尚難逕認有偽證之犯意。至於本案房地之權狀由何人
    保管，尚非與該案案情有重要關係之事項，亦難逕以偽證罪
    相繩。被告此部分犯罪尚屬不能證明，惟起訴意旨認此部分
    與前述論罪科刑部分係屬實質上一罪關係，爰均不另為無罪
    之諭知。
五、撤銷改判及量刑理由：
  ㈠原判決認被告偽證之犯行事證明確，並予論罪處刑，固非無
    見。惟按刑事訴訟法為保障被告之防禦權，尊重其陳述之自
    由，包括消極不陳述與積極陳述之自由，前者賦予保持緘默
    之權，後者則享有無須違背自己之意思而為陳述之權。此外
    ，被告尚得行使辯明權，以辯明犯罪嫌疑，並就辯明事項之
    始末連續陳述；於審判期日調查證據完畢後，更得就事實及
    法律辯論之（刑事訴訟法第95條第2款、第96條、第289條第
    1項參照）。此等基於保障被告防禦權而設之陳述自由、辯
    明及辯解（辯護）權，既係被告依法所享有基本訴訟權利之
    一，法院復有闡明告知之義務。則科刑判決時，對刑之量定
    ，固應以被告之責任為基礎，本於比例、平等及罪刑相當等
    原則，並審酌刑法第57條所列各款情狀為輕重之標準，然其
    中同條第10款所稱犯罪後之態度，係指被告犯罪後，因悔悟
    而力謀恢復原狀，或與被害人和解，賠償損害等情形而言，
    應不包括被告基於防禦權之行使而自由陳述、辯明或辯解（
    辯護）時之態度。是自不得因被告否認或抗辯之內容與法院
    依職權認定之事實有所歧異或相反，即予負面評價，逕認其
    犯罪後之態度不佳，而採為量刑畸重標準之一（最高法院97
    年度台上字第6725號判決意旨參照）。原判決以被告「犯後
    矢口否認犯行之犯後態度」，作為量刑審酌情狀之一，顯係
    將被告所為自由陳述、辯明、辯解（辯護），合法行使抗辯
    權之內容，作為量刑標準之審酌，與刑法第57條第10款規定
    意旨，尚有未合。被告上訴猶執前詞否認犯行指摘原判決不
    當，雖係就原審依職權為證據取捨及心證形成之事項，反覆
    爭執，並無理由，但原判決既有上開可議之處，即無可維持
    ，應由本院撤銷改判。
  ㈡爰以行為人之責任為基礎，審酌被告於法院以證人身分結證
    陳述時，無視於具結效力之誡命，就關涉他人刑事背信案件
    之重要事項，為虛偽陳述，足以影響司法審判之正確性，所
    為實非可取；兼衡被告前案紀錄表所載之素行，否認犯行之
    態度（此為其辯護權之行使，本院未以此作為加重量刑之理
    由，但與其他相類案件已坦承犯行之被告相較，自無從予以
    減輕，以符平等原則），暨自述：專科畢業，未婚，與父母
    同住，目前接案子，幫人家整理家務、送東西，已經沒有做
    不動產，經濟狀況勉持等語（本院卷第144頁）之智識程度
    、家庭經濟及生活狀況等一切情狀，量處如主文第2項所示
    之刑。
據上論斷，應依刑事訴訟法第369條第1項前段、第364條、第299
條第1項前段（依刑事判決精簡原則，僅記載程序法條），判決
如主文。
本案經檢察官吳文琦提起公訴，由檢察官李豫雙到庭執行職務。
中　　華　　民　　國　　109 　年　　11　　月　　18　　日
                  刑事第十三庭  審判長法  官  王國棟
                                      法  官  呂煜仁
                                      法  官　曹馨方
以上正本證明與原本無異。
如不服本判決，應於收受送達後20日內向本院提出上訴書狀，其
未敘述上訴之理由者並得於提起上訴後20日內向本院補提理由書
（均須按他造當事人之人數附繕本）「切勿逕送上級法院」。
                                      書記官　游秀珠
中　　華　　民　　國　　109 　年　　11　　月　　18　　日
附錄：本案論罪科刑法條全文
中華民國刑法第168條
於執行審判職務之公署審判時或於檢察官偵查時，證人、鑑定人
、通譯於案情有重要關係之事項，供前或供後具結，而為虛偽陳
述者，處7年以下有期徒刑。